【裁判字號】    92,上易,1657
【裁判日期】    920808
【裁判案由】    違反著作權法
【裁判全文】
臺灣高等法院刑事判決                          九十二年度上易字第一六五七號
    上  訴  人
    即自 訴 人  乙○○
    被      告  丙○○
    被      告  甲○股份有限公司
    兼 右 一人
    代  表  人  丁○○
右上訴人因被告違反著作權法案件，不服臺灣桃園地方法院九十一年度自字第一六八
號，中華民國九十二年四月十八日第一審判決，提起上訴，本院判決如左：
    主  文
上訴駁回。
    理  由
一、自訴及上訴意旨略以：被告丁○○係被告甲○股份有限公司（下稱甲○公司）負
    責人，被告甲○公司原承包台電興達電廠複循環第一至五號機汽輪機房控制大樓
    及柴油發電機房消防系統製造及安裝工程（下稱興達工程），被告丙○○為被告
    甲○公司興達工程後期之工地主任，負責興達工程一期和二期二氧化碳系統之安
    裝檢驗、試運轉和其後之竣工驗收工作，八十七年十二月間，被告丁○○因向美
    國廠商ANSUL PREFERRED CO2 U.S.A.購買之低壓二氧化碳儲存槽，因無力請原廠
    出具安全閥排泄量計算書予台電公司，為順利完成低壓二氧化碳系統儲存槽設備
    工程竣工驗收，竟向具有電機技師資格之自訴人乙○○佯稱如能替其完成二氧化
    碳系統儲存槽氣閥排泄量計算書，不但能取得報酬，同時被告甲○公司以前積欠
    自訴人之八十萬元費用亦可先給付二十萬，自訴人乃將計算書傳真給被告丁○○
    ；詎被告丁○○竟與被告丙○○基於犯意聯絡，由被告丙○○委由不知情之人於
    不詳時、地偽造美國廠商ANSUL PREFERRED CO2 U.S.A.印章，並蓋於自訴人所完
    成之排泄量計算書，由被告丙○○交付予台電公司以辦理竣工，被告丁○○、丙○○所犯偽造文書罪部分，已經臺灣高雄地方法院檢察署檢察官提起公訴（八十
    九年度偵字第一四四六八號），惟自訴人之「排泄量計算書」中之部分數字，雖
    係由二氧化碳儲存槽機器上之係數，部分數字經由數學、物理公式計算，再經分
    析、整理及驗證而得出，絕非按固定公式和簡單計算即可完成，其資料、係數之
    選擇及編排均須具有專業之可信度與說服力，具資料之選擇及編排具有創作性，
    足被認定為自訴人之合法著作物，被告丁○○、丙○○將自訴人所創作之「排泄
    量計算書」偽冒為美國廠商ANSUL PREFERRED CO2 U.S.A.所出具，自係侵害自訴
    人之著作人格權，而犯著作權法第九十三條第一款之罪嫌，為此提起自訴。自訴
    人上訴本院後並補稱：伊已提出新的事實及新的證據，而原審明顯忽略刑事訴訟
    法第二百六十條第一項之規定。被告甲○公司、丁○○及丙○○乃本案之共同正
    犯，原審錯引著作權法第一百零一條第一項，做出無罪判決。且伊提出之「排泄
    量計算書」中之部分數字雖係由二氧化碳儲存槽機器上之係數，部分數字經由數
    學、物理公式計算，再經分析、整理及驗證而得出，絕非按固定公式和簡單計算
    即可完成，其資料、係數之選擇及編排均須具有專業之可信度與說服力，且資料
    之選擇及編排具有創作性，足被認定為合法著作物。被告甲○公司、丁○○、丙○○將該著作物原件加上美國原廠之印文，以被告甲○公司公文函對外發表為Ａ
    ＮＳＵＬ  ＰＲＥＦＥＲＲＥＤ  ＣＯ２  Ｕ．Ｓ．Ａ．公司出具計算書，其等
    有侵害自訴人之姓名權及公開發表權云云。
二、按同一案件經檢察官依第二百二十八條規定開始偵查者，不得再行自訴。雖同條
    項但書規定「但告訴乃論之罪，經犯罪之直接被害人提起自訴者，不在此限。」
    ，惟此係指告訴乃論案件檢察官開始偵查後尚未終結前，犯罪之直接被害人得提
    起自訴，如檢察官已偵查終結者，即不得再行自訴。次按不得提起自訴而提起者
    ，應諭知不受理之判決，並得不經言詞辯論為之。刑事訴訟法第三百二十三條第
    一項、第三百三十四條、第二百二十八條第一項分別定有明文。經查本件上訴人
    即自訴人乙○○自訴被告丁○○、丙○○之右開違反著作權法犯罪事實，前經自
    訴人於八十九年間向臺灣高雄地方法院檢察署提出告訴（八十九年度偵字第一四
    四六八號、第二二三八七號），經檢察官偵查後，認為「排泄量計算書」固為自
    訴人所製作完成，惟該「排泄量計算書」係自訴人依循一定之數據，按固定公式
    所得之結果，客觀上並無獨創性，非屬著作權法上所稱之著作，因而於九十一年
    四月二十四日以八十九年度偵字第一四四六八號、第二二三八七號對被告丁○○
    、丙○○不起訴處分，有該不起訴處分書影本一份在卷可稽，自訴人於同一案件
    經檢察官偵查終結後，於九十一年八月二十一日再向原審法院對被告丁○○、丙○○提起自訴，其起訴難謂適法，自屬不得提起自訴而提起，原審法院乃不經言
    詞辯論，逕為被告丁○○、丙○○諭知不受理判決，核無不合，自訴人此部分上
    訴，為無理由，應予駁回；就被告丙○○部分並不經言詞辯論為之。
三、次查，被告甲○公司雖於九十年四月三十日向經濟部為公司解散登記，但尚未依
    公司法規定為清算程序，且未向所在地之法院聲報，有經濟部公司查詢資料及原
    審電話紀錄各一份可稽，其法人人格於清算終結前，仍屬存在，先予敘明。另查
    ，著作權法第一百零一條第一項規定：「法人之代表人、法人或自然人之代理人
    、受雇人或其他從業人員，因執行業務，犯第九十一條至第九十六條之罪者，除
    依各該條規定處罰其行為人外，對該法人或自然人亦科各該條之罰金。」，此係
    行政刑罰之兩罰規定，必法人之代表人有違反處罰之規定並受處罰，始可處罰法
    人，如代表人不受處罰，即無處罰法人之可言。被告丁○○為被告甲○公司之代
    表人，自訴人指訴被告丁○○違反著作權法第九十三條第一款案件，既經檢察官
    為不起訴處分，已如前述，則依上開說明，被告甲○公司即無何處罰之可言，原
    審諭知無罪之判決，亦無不合。自訴人此部分上訴亦無理由，應予駁回。
據上論斷，應依刑事訴訟法第三百六十八條、第三百七十二條，判決如主文。
中      華      民      國    九十二    年      八      月      八      日
                              臺灣高等法院刑事第二十庭
                                  審判長法  官  葉  麗  霞
                                        法  官  鄧  振  球
                                        法  官  陳  晴  教
右正本證明與原本無異。
不得上訴。
                                        書記官  郭  台  發
中      華      民      國    九十二    年      八      月    十一      日


司法院資訊處製作；財團法人民間司法改革基金會備份。
